【裁判字號】    99,易,1538
【裁判日期】    990809
【裁判案由】    詐欺
【裁判全文】
臺灣高雄地方法院刑事判決              99年度易字第1538號
公  訴  人  臺灣高雄地方法院檢察署檢察官
被      告  丙○○
上列被告因詐欺案件，經檢察官提起公訴（99年度偵字第11172
號），及移送併辦（99年度偵字第21804 號），被告就被訴事實
為有罪之陳述，經本院合議庭裁定改依簡式審判程序，並由受命
法官獨任進行審判程序，判決如下︰
    主  文
丙○○幫助犯詐欺取財罪，處有期徒刑貳月，如易科罰金，以新
臺幣壹仟元折算壹日。
    事  實
一、丙○○可預見依一般社會生活之通常經驗，將帳戶提供不相
    識之人使用，可能幫助犯罪集團作為不法收取他人款項之用
    及掩飾或隱匿犯罪所得財物，竟仍不悖其本意，基於幫助詐
    欺之不確定故意，於民國98年11月18日下午4 時許，在高雄
    市苓雅區○○○路2 號「國軍802 醫院」前，將其所有向中
    華郵政股份有限公司大寮郵局申辦之帳戶（帳號000-000000
    00000000號，下稱郵局帳戶）、向合作金庫商業銀行鳳松分
    行所申辦之帳戶（帳號000-0000000000000 號，下稱合庫帳
    戶）提款卡及密碼，共計2 份，交付與真實姓名年籍均不詳
    綽號「蔡經理」所委託真實姓名年籍均不詳之成年人，以此
    方式幫助真實姓名年籍不詳之人及其所屬詐欺集團成員使用
    。嗣該詐騙集團所屬之人取得前揭帳戶後，意圖為自己不法
    所有，基於詐欺取財之犯意，分別為下列行為：
（一）於98年11月19日晚間10時許，由真實姓名年籍均不詳之詐
      騙集團成年成員打電話給乙○○，佯稱：其前次購物付款
      誤設定為分期付款，並要求依指示操作提款機云云，致乙○○陷於錯誤，而於當日晚間11時6 分許、11時24分許，
      分2 筆各將新臺幣（下同）2 萬9,998 元（共計5 萬9,99
      6 元）匯入丙○○上開郵局帳戶內。
（二）於98年11月19日晚間9 時30分許，由真實姓名年籍均不詳
      之詐騙集團成年成員訛稱為「奇摩拍賣網站賣家」打電話
      給甲○○，向其誆稱：其先前網路購物的分期付款方式設
      定錯誤，需與兆豐銀行核對資料，並取消分期付款設定，
      然需至自動櫃員機前，以提款卡核對身分云云，致甲○○
      誤信為真而陷於錯誤，遂於當日晚間10時40分許，至苗栗
      縣後龍鎮○○路161 號「後龍郵局」自動櫃員機前，依其
      指示操作，轉帳5,127 元至丙○○上開合庫帳戶內。嗣因
      乙○○、甲○○察覺有異，報警循線查獲，始悉上情。
二、案經乙○○訴由高雄縣政府警察局林園分局、高雄縣政府警
    察局鳳山分局報告臺灣高雄地方法院檢察署檢察官偵查起訴
    及移送併辦。
    理  由
一、上揭事實，業據被告於本院審理時坦承不諱（見本院卷第17
    、24至26頁），亦經告訴人乙○○、被害人甲○○於警詢指
    述甚詳（見警卷一第3 至4 頁、警卷二第1 至2 頁），並有
    被告郵局開戶資料、查詢未印摺交易詳情資料、被告合庫開
    戶資料、合庫銀行存摺存款綜合存款客戶當月份交易資料查
    詢單各1 份及郵政自動櫃員機交易明細表影本3 紙在卷可稽
    （見警卷一第5 至7 頁、第10至11頁、警卷二第3 頁、第6
    至8 頁），足徵被告自白與事實相符，堪信屬實。本件事證
    明確，被告幫助詐欺取財犯行洵堪認定。
二、論罪科刑部分：
（一）按幫助犯之成立，主觀上行為人須有幫助故意，客觀上須
      有幫助行為，亦即需對於犯罪與正犯有共同之認識，而以
      幫助之意思，對於正犯資以助力，而未參與實施犯罪之行
      為者而言（參照最高法院75年度臺上字第1509號、88年度
      臺上字第1270號判決意旨）。查被告將其所有上開銀行帳
      戶（含提款卡、密碼）交付真實姓名年籍均不詳之成年人
      ，再由該人或其轉手者持以詐騙被害人財物，顯係基於幫
      助他人詐欺財物之犯意，且所為提供銀行提款卡及密碼予
      他人之行為，亦屬刑法詐欺罪構成要件以外之行為，且並
      無證據證明被告係以正犯而非以幫助犯之犯意參與犯罪，
      應認其所為係幫助犯而非正犯行為，自屬幫助犯。核被告
      所為，係犯刑法第30條第1 項前段、第339 條第1 項幫助
      詐欺取財罪。被告於前揭時、地，同時交付前揭2 帳戶提
      款卡及密碼與真實姓名年籍均不詳之詐騙集團成年成員，
      僅為一幫助行為，而同時侵害告訴人告訴人乙○○、被害
      人甲○○之財產法益，均觸犯幫助詐欺取財罪之2 罪名，
      為想像競合犯，依刑法第55條規定，從一重之幫助詐欺取
      財罪處斷。又被告為幫助犯，酌依刑法第30條第2 項之規
      定減輕其刑。
（二）檢察官雖未就被告事實欄一（二）所示幫助詐欺取財部分
      犯行起訴，然此部分之犯行，與已起訴事實欄一（一）所
      示幫助詐欺取財犯行間，屬想像競合之裁判上一罪關係，
      為起訴效力所及，本院自應併予審理。
（三）爰審酌被告將前揭2 帳戶之提款卡、密碼任意交予他人，
      可預見可能幫助犯罪集團作為不法收取他人款項之用及掩
      飾或隱匿犯罪所得財物，造成犯罪偵查困難，致使此類犯
      罪手法層出不窮，助長詐欺犯罪之猖獗、危害交易秩序與
      社會治安，所為實屬不該，告訴人乙○○所受損失共計5
      萬9,996 元、被害人甲○○所受損失5,127 元，損害非微
      ，惟念及被告交付前揭帳戶，並未獲利，且無前科，有臺
      灣高等法院被告前案紀錄表1 份在卷可稽，犯罪後終能坦
      承犯行，已具悔意，犯後態度尚佳等一切情狀，量處如主
      文所示之刑，並諭知易科罰金之折算標準，以資儆懲。
三、據上論斷，應依刑事訴訟法第273 條之1 第1 項、第284 條
    之1 、第299 條第1 項前段，刑法第339 條第1 項、第30條
    第1 項前段、第2 項、第55條、第41條第1 項前段，刑法施
    行法第1 條之1 第1 項、第2 項前段，判決如主文。
本案經檢察官丁○○到庭執行職務。
中    華    民    國    99    年    8     月    9     日
                  刑事第九庭    法  官  謝枚霏
以上正本證明與原本無異。
如不服本判決應於收受送達後10日內向本院提出上訴書狀，並應
敘述具體理由；如未敘述上訴理由者，應於上訴期間屆滿後20日
內向本院補提理由書（均須按他造當事人之人數附繕本）「切勿
逕送上級法院」。
中    華    民    國    99    年    8     月    9     日
                                書記官  楊馥如
附錄本判決論罪之法條：
中華民國刑法第30條
（幫助犯及其處罰）
幫助他人實行犯罪行為者，為幫助犯。雖他人不知幫助之情者，
亦同。
幫助犯之處罰，得按正犯之刑減輕之。
中華民國刑法第339條
（普通詐欺罪）
意圖為自己或第三人不法之所有，以詐術使人將本人或第三人之
物交付者，處 5 年以下有期徒刑、拘役或科或併科 1 千元以下
罰金。
以前項方法得財產上不法之利益或使第三人得之者，亦同。
前二項之未遂犯罰之。

司法院資訊處製作；財團法人民間司法改革基金會備份。
